【裁判字號】    99,訴,1007
【裁判日期】    991029
【裁判案由】    損害賠償
【裁判全文】
臺灣桃園地方法院民事判決              99年度訴字第1007號
原      告  乙○○
被      告  丙○○
            甲○○
上列當事人間請求損害賠償事件，於民國99年09月29日言詞辯論
終結，本院判決如下：
    主      文
被告丙○○應給付原告新台幣貳萬捌仟元，及自民國九十九年六
月一日起至清償日止，按週年利率百分之五計算之利息。
被告甲○○應給付原告新台幣捌仟元，及自民國九十九年五月二
十日起至清償日止，按週年利率百分之五計算之利息。
原告其餘之訴駁回。
訴訟費用由被告丙○○負擔百分之三，被告甲○○負擔百分之一
，餘由原告負擔。
本判決原告勝訴部分均得假執行。
原告其餘假執行之聲請駁回。
    事實及理由
一、原告主張略以：
  (一)原告與被告丙○○均係在桃園縣平鎮市新民傳統市場路邊（
    中山路435 號前）設有固定攤位販賣豆干類食品之攤販，被
    告甲○○則為丙○○之女。惟同行必妒，被告丙○○認為原
    告之生意較為興盛。竟迭次疾言厲色並以極盡污衊之言語辱
    罵原告，甚至教唆其子巫明達、巫明駿偕友人羅貫銘等人於
    民國98年05月10日在前開攤位旁以言語辱罵及恐嚇原告之先
    生，涉嫌妨害自由及妨害名譽犯行，嗣經桃園地檢署以98年
    度偵字第15803 號案件進行偵查，其等始出面道歉和解了事
    。詎事隔約一個月，於98年06月13日上午06時20分至06時40
    分之間，被告丙○○在前開攤位前又因原告停放機車問題與
    原告發生爭執，被告丙○○竟動手與原告發生拉扯，並徒手
    攻擊原告臉部，致原告上唇受有多處擦傷之傷害。同時，被
    告丙○○與其女甲○○並共同基於公然侮辱之犯意聯絡，在
    前開不特定人得共見共聞之場所，被告丙○○接續以「畜生
    」、「聽不懂人話」、「畜生就是畜生」、「番仔」等語辱
    罵原告，被告甲○○則以「肖查某」（以上均為台語發音）
    等語辱罵原告，致原告在眾人面前顏面盡失，身心及人格遭
    受污衊及嚴重傷害。原告對此已提刑事告訴，經檢察官起訴
    並由本院刑事庭判刑確定在案（99年度易字第409 號）。
  (二)尤有甚者，被告在上開刑事案件進行期間，竟於99年02月11
    日上午約07時至08時許之間，為阻擋客人使不易靠近原告之
    攤位，竟由甲○○牽來機車一部斜置於原告攤位前方，甚至
    推來一台拖板車直接橫置於原告攤位前方，原告乃上前與之
    理論，並欲將拖板車推離，詎被告丙○○見狀，旋上前拉著
    拖板車直接碰撞原告，致原告臉部及腿部受撞擊倒地（此部
    分業經原告另案提出刑事告訴，惟本件所請求之損害賠償僅
    先針對前開98年06月13日之事件）。
  (三)原告長期處於被害恐懼中，精神明顯受創，不僅惡夢連連，
    幾乎需靠藥物始能入眠，疑因而罹患憂鬱症狀，有壢新醫院
    診斷證明書（上載：曾有焦慮狀態，曾於99年02月22日、同
    年03月08日2 次門診治療等語）為證。為此，依侵權行為之
    相關規定請求被告2 人賠償精神慰撫金，被告丙○○就傷害
    部分應賠償新台幣（下同）60萬元，公然侮辱部分應賠償30
    萬元，另被告甲○○就公然侮辱部分應賠償30萬元。
  (四)聲明：1.被告丙○○應給付原告90萬元及自起訴狀繕本送達
    翌日起至清償日止按週年利率5 ％計算之利息。2.被告甲○
    ○應給付原告30萬元及自起訴狀繕本送達翌日起至清償日止
    按週年利率5 ％計算之利息。3.願供擔保請准宣告假執行。
二、被告抗辯略以：對本院99年度易字第409 號刑事確定判決並
    無意見，但無法負擔原告請求之賠償金額等語。並聲明：原
    告之訴駁回。
三、本院之判斷：
  (一)原告主張：其與被告丙○○均係在桃園縣平鎮市新民傳統市
    ○路邊（中山路435 號前）設有固定攤位販賣豆干類食品之
    攤販，被告甲○○則為丙○○之女等情，為被告所不爭執，
    足信屬實。另查，被告丙○○、甲○○於98年06月13日上午
    06時20分至06時至40分之間，在前開攤位前，因不滿原告將
    機車停放在被告之攤位前，與原告發生口角爭執，被告2 人
    基於公然侮辱之犯意聯絡，於前開不特定人得共見共聞之場
    所，接續以「畜生、聽不懂人話」、「肖查某」（台語發音
    ）等語共同辱罵原告，而被告丙○○嗣又另基於傷害人身體
    之犯意，以徒手攻擊原告臉部，致原告上唇受有多處擦傷之
    傷害等情，業經本院99年度易字第409 號刑事判決認定明確
    ，並判處被告丙○○傷害罪部分拘役20日、公然侮辱罪部分
    拘役15日，應執行拘役30日，另判處被告甲○○涉犯公然侮
    辱罪而處以拘役15日確定在案，以上並經本院依職權調閱上
    開刑事判決案卷查核相符，復為兩造所不爭執，亦足信屬實
    。
  (二)按「因故意或過失，不法侵害他人之權利者，負損害賠償責
    任。故意以背於善良風俗之方法，加損害於他人者亦同。不
    法侵害他人之身體或健康者，對於被害人因此喪失或減少勞
    動能力或增加生活上之需要時，應負損害賠償責任。不法侵
    害他人之身體、健康、名譽、自由、信用、隱私、貞操，或
    不法侵害其他人格法益而情節重大者，被害人雖非財產上之
    損害，亦得請求賠償相當之金額。民法第184 條第1 項、第
    193 條第1 項、第195 條第1 項前段定有明文。如前所述，
    原告確遭被告丙○○毆傷並遭丙○○、甲○○共同公然辱罵
    ，則原告請求被告分別賠償其精神上所受之損害，即屬有據
    。審酌兩造之身分、地位、經濟狀況（兩造職業均為市場攤
    販，另兩造之財產狀況，詳見本院依職權調閱之稅務電子閘
    門財產所得調件明細表）及原告傷勢、事發經過等一切情狀
    ，因認原告就遭傷害部分得請求被告丙○○賠償之慰撫金，
    以2 萬元為適當；另原告遭被告2 人共同公然侮辱部分得請
    求之慰撫金以16,000元為適當，而按此部分金額原告依法固
    得請求被告2 人連帶賠償，惟原告既請求被告2 人分別給付
    （未請求連帶給付），而連帶債務之債權人本得對債務人中
    之1 人或全體同時請求全部或一部之給付，是以本院認為原
    告請求被告2 人就公然侮辱部分之賠償，應由被告2 人各負
    擔16,000元之一半即8 千元為適當。至原告逾上開金額之請
    求，則屬過高，尚難准許。
四、綜上所述，原告基於侵權行為之法律關係，請求被告丙○○
    賠償給付28,000元（2 萬元＋8 千元），被告甲○○應給付
    8 千元，及均自起訴狀繕本送達翌日（丙○○部分為99年06
    月01日，甲○○部分為99年05月20日）起至清償日止，按週
    年利率5 ％計算之法定遲延利息，為有理由，應予准許。至
    逾此範圍之請求，則為無理由，應予駁回。
五、末按，所命給付之金額或價額未逾50萬元之判決，法院應依
    職權宣告假執行，民事訴訟法第389 條第1 項第5 款定有明
    文。查本件原告勝訴部分即本判決第1 、2 項所命被告給付
    之金額未逾50萬元，依前開說明，應依職權為假執行之宣告
    ，雖原告亦陳明願供擔保請求准為假執行之宣告，則僅屬促
    請法院注意之性質，爰不另為准駁之諭知。另原告敗訴部分
    ，其陳明願供擔保請准宣告假執行，然因訴遭駁回而失所附
    麗，應予駁回。
六、本件事證已臻明確，兩造其他攻擊、防禦方法及提出未經援
    用之證據，經斟酌後認不影響判決結果，爰不另逐一論述。
七、結論：本件原告之訴為一部有理由，一部無理由，依民事訴
    訟法第79條、第85條第1 項、第389 條第1 項第5 款，判決
    如主文。
中    華    民    國    99    年    10    月    29    日
                        民事第三庭    法  官  周玉
以上正本係照原本作成
如對本判決上訴，須於判決送達後20日內向本院提出上訴狀。如
委任律師提起上訴者，應一併繳納上訴審裁判費。
中    華    民    國    99    年    11    月    1     日
                                      書記官  楊郁馨

司法院資訊處製作；財團法人民間司法改革基金會備份。
